---
title: "2 Laboratorinis Darbas (EM)"
author: "Tadas Danielius"
output: html_document
---

```{r setup, include=FALSE}
source('init.R')
source('data.R')
source('common.R')
source('simulation.R')


# A dalis
n=100
matrices = load_data()
```

## 1 Dalis

Turime kintamųjų x,y,z duomenis D su praleistomis reikšmėmis.

```{r}
matrices$D
```

#### (a) Kai duomenys nekoreliuoti

Kadangi duomenys yra nekoreliuoti ir turi Gauso skirstinį, tai pritaikome EM algoritmą (užpildome empyrinemiais vidurkiais) ir gauname rezultatus:

```{r}
t(sapply(1:dim(matrices$D)[1], 
                    impute, 
                    V=matrices$V_diag, 
                    M=matrices$M, 
                    D=matrices$D, 
                    s=matrices$s))
```


#### (b) Kai duomenys koreliuoti

Atliekame 1-ą EM iteraciją

```{r}
m = load_data()
run_iterations(m, max=1, epsilon = 0.001)$D
```

Atliekame 2-ą EM iteraciją

```{r}
m = load_data()
run_iterations(m, max=2, epsilon = 0.001)$D
```

Atliekame 3-ą EM iteraciją

```{r}
m = load_data()
run_iterations(m, max=3, epsilon = 0.001)$D
```

Skaičiuojame tol, kol didžiausio tikėtinumo skirtumas taps mažesnis nei 0.001

```{r}
m = load_data()
res1 = run_iterations(m, max=1000, epsilon = 0.001, ml.cap=10)
res1$D
```

Reikėjo atlikti 372 iteracijas kol log-likelihood reikšmė tapo mažesnė už 0.001

### (3) Simuliacija

#### Nekoreliuotos reikšmės

Atliekame simuliaciją `r n` kartų kai (x,y,z) komponentės yra tarpusavyje **nekoreliuotos**

```{r}
results = simulate.run(n, 0.001, F, correlated = FALSE)
message('MAPE Rezultatai')
summary(results$mape)
message('Vidutinis skirtumas tarp tikrųjų ir įvertintų reikšmių')
summary(results$errors)
```

```{r echo=FALSE}
par(mfrow=c(1,2))
plot(results$mape,type='l', ann=F)
title(xlab='Iteracijos')
title(ylab='Mean Absolute % error (MAPE)')

plot(results$errors,type='l', ann=F)
title(xlab='Iteracijos')
title(ylab='Vidutinis skirtumas tarp realių ir užpildytų')
```

#### Koreliuotos reikšmės

Atliekame simuliaciją `r n` kartų kai (x,y,z) komponentės yra tarpusavyje koreliuotos

```{r cache=TRUE}
res_corr = simulate.run(n, 0.001, F, correlated = T)
message('MAPE Rezultatai')
summary(res_corr$mape)

message('Vidutinis skirtumas tarp tikrųjų ir įvertintų reikšmių')
summary(res_corr$errors)
```

```{r echo=F}
par(mfrow=c(1,2))
plot(res_corr$mape, type='l', ann=F)
title(xlab='Iteracijos')
title(ylab='Mean Absolute % error (MAPE)')

plot(res_corr$errors, type='l', ann=F)
title(xlab='Iteracijos')
title(ylab='Vidutinis skirtumas tarp realių ir užpildytų')

```

### Bendras grafikas

```{r echo=F}
par(mfrow=c(1,2))
g_range <- range(0, results$errors, res_corr$errors)
plot(results$errors,type='l', col='red', ylim=g_range, ann=F)
lines(res_corr$errors, col='blue')
lines(rep(mean(res_corr$errors), length(res_corr$errors)), type="l", pch=22, lty=4, col="blue")
lines(rep(mean(results$errors), length(results$errors)), type="l", pch=22, lty=4, col="red")
legend(1, max(results$errors), c("Uncorrelated","Correlated"), cex=0.8, col=c("red","blue"), pch=22)
title(xlab='Iteracijos')
title(ylab='Vidutinis skirtumas tarp realių ir užpildytų')


g_range <- range(0, results$mape, res_corr$mape)
plot(results$mape,type='l', col='red', ann=F)
lines(res_corr$mape, col='blue')
lines(rep(mean(res_corr$mape), length(res_corr$mape)), type="l", pch=22, lty=4, col="blue")
lines(rep(mean(results$mape), length(results$mape)), type="l", pch=22, lty=4, col="red")
legend(1, max(results$mape), c("Uncorrelated","Correlated"), cex=0.7, col=c("red","blue"), pch=22)
title(xlab='Iteracijos')
title(ylab='Mean Absolute % error (MAPE)')
```

Akivaizdu, kai duomenys koreliuoti rezultatai kur kas geresni. Koreliuotų duomenų MAPE reikšmė yra `r mean(res_corr$mape)` o nekoreliuotų `r mean(results$mape)`. 

### Didžiausio tikėtinumo vertinimas

Kadangi naudojant EM algoritmą maksimizuojam log-likelihood funkciją, tai rezultatai jau yra sukonvergavusios reikšmės.

Kai reikšmės nekoreliuotos

```{r}
summary(results$ml)
```

Ir kai reikšmės koreliuotos

```{r}
summary(res_corr$ml)
```

Galime grafiškai pavaizduoti kaip kito log-likelihood reikšmė atliekant pirmą užduotį

```{r}
plot(res1$ml, type='l')
```

```{r}
summary(res1$ml)
```